【裁判字號】    95,交易,257
【裁判日期】    951127
【裁判案由】    公共危險等
【裁判全文】
臺灣高雄地方法院刑事判決             95年度交易字第257號
公  訴  人  臺灣高雄地方法院檢察署檢察官
被      告  甲○○
                    （另案羈押於臺灣高雄看守所）
上列被告因公共危險等案件，經檢察官提起公訴（95年度調偵字
第448 號），本院合議庭裁定由受命法官獨任改依簡式審判程序
審理，並判決如下：
    主  文
甲○○服用酒類，不能安全駕駛動力交通工具而駕駛，累犯，處
有期徒刑陸月，如易科罰金，以銀元參佰元即新臺幣玖佰元折算
壹日；又因過失傷害人，處有期徒刑陸月，如易科罰金，以銀元
參佰元即新臺幣玖佰元折算壹日；應執行有期徒刑拾月，如易科
罰金，以銀元參佰元即新臺幣玖佰元折算壹日。
    事實及理由
一、本件被告甲○○所犯刑法第185 條之3 酒後駕車之公共危險
    罪及同法第284 條第1 項前段之過失傷害罪，其法定刑均係
    死刑、無期徒刑、最輕本刑為3 年以上有期徒刑以外之罪，
    被告於準備程序進行中就被訴事實為有罪之陳述，經告知簡
    式審判程序之旨，並聽取檢察官及被告之意見後，本院認無
    不得或不宜改依簡式審判程序進行之情事，爰依刑事訴訟法
    第273 條之1 第1 項規定，裁定本件由受命法官獨任改依簡
    式審判程序審理，合先敘明。
二、本件犯罪事實、證據及應適用之法條均引用檢察官起訴書之
    記載（如附件），並補充、更正如下：（一）犯罪事實欄第
    7 行「……之狀態」補充為「……之狀態，且駕駛執照遭到
    吊扣而無駕駛執照」。（二）犯罪事實欄第11行「100 之27
    5 號」更正為「100 之279 號」。（三）犯罪事實欄第21行
    「遠端不」更正為「遠端腕部」。（四）犯罪事實欄第23行
    「經警據報前往處理」更正為「甲○○於肇事後留在現場，
    適有警察駕車巡邏經過，甲○○即主動向警察承認肇事而接
    受裁判」。（五）證據並所犯法條欄一、所載「機車照片」
    更正為「現場照片」，另增列被告於本院審裡時之自白為證
    據。（六）證據並所犯法條欄二、部分補充、更正如下：按
    行為後法律有變更者，適用行為時之法律，但行為後之法律
    有利於行為人者，適用最有利於行為人之法律，刑法第2 條
    第1 項定有明文。被告行為後之若干法律已有修正，茲分別
    析述之：１、公共危險罪部分：民國95年7 月1 日修正施行
    之刑法第47條關於累犯之規定雖有修正，但本件依被告之前
    科紀錄（其前於94年間因酒後駕車之公共危險案件，經本院
    判處有期徒刑3 月確定，甫於同年11月30日易科罰金執行完
    畢，有臺灣高等法院被告前案紀錄表附卷可稽）以及此次乃
    故意犯罪之態樣觀之，不論依修正前或修正後之規定，此次
    公共危險犯行均構成累犯而應加重其刑，新舊法適用結果對
    於被告並無有利或不利之影響；又95年6 月14日修正公布之
    刑法施行法第1 條之1 就公共危險罪所定罰金刑之貨幣單位
    及提高額度另設有規定，但換算結果與原先之罰金刑額度並
    無實質之不同，新舊法適用結果對於被告亦無有利或不利之
    影響，是均無比較新舊法適用之必要，應逕適用裁判時之新
    法。２、過失傷害罪部分：95年7 月1 日修正施行之刑法第
    47條關於累犯之規定有所修正，將「5 年以內再犯有期徒刑
    以上之罪」之要件修正為「5 年以內故意再犯有期徒刑以上
    之罪」，而本件被告雖曾因公共危險案件判處有期徒刑3 月
    確定，甫於94年11月30日易科罰金執行完畢，業如前述，但
    此次所犯過失傷害罪並非故意犯罪，依舊法規定雖應加重其
    刑，然依新法規定則不符合累犯規定而不加重其刑，比較結
    果以新法較有利於被告。其次，被告犯過失傷害罪時之刑法
    第62條前段原規定對於未發覺之罪自首而受裁判者減輕其刑
    ，亦即必減輕其刑而無裁量餘地，嗣後95年7 月1 日修正施
    行之新刑法則改為得減輕其刑，非必一律減輕其刑，以舊法
    較有利於被告。（至於95年6 月14日修正公布之刑法施行法
    第1 條之1 就過失傷害罪所定罰金刑之貨幣單位及提高額度
    雖另有規定，取代罰金罰鍰提高標準條例第1 條前段規定之
    適用，但其罰金刑之額度經換算結果與原先規定並無實質不
    同，新舊法適用結果對於被告並無有利或不利之影響，是無
    比較新舊法適用之必要，應逕適用裁判時之新法。）經綜合
    比較結果，適用舊法雖必然依自首規定減輕其刑，但同時亦
    必然依累犯規定加重其刑，適用新法則毋庸依累犯規定加重
    其刑，卻仍有依自首規定減輕其刑之機會，比較之下以新法
    較有利於被告，是應依刑法第2 條第1 項後段規定整體適用
    新法。３、易科罰金部分：本件被告行為時之刑法第41條第
    1 項前段原規定：「犯最重本刑為5 年以下有期徒刑以下之
    刑之罪，而受6 個月以下有期徒刑或拘役之宣告，因身體、
    教育、職業、家庭之關係或其他正當事由，執行顯有困難者
    ，得以1 元以上3 元以下折算1 日，易科罰金」，且依95年
    7 月1 日修正施行前之罰金罰鍰提高標準條例第2 條規定，
    折算標準就其原定數額提高為100 倍折算1 日，亦即，被告
    行為時之易科罰金折算標準，係以銀元100 元以上300 元以
    下折算1 日，經折算為新臺幣後，應以新臺幣300 元以上90
    0 元以下折算為1 日，而被告行為後之95年7 月1 日修正施
    行之刑法第41條第1 項前段則規定：「犯最重本刑為5 年以
    下有期徒刑以下之刑之罪，而受6 個月以下有期徒刑或拘役
    之宣告者，得以新臺幣1 千元、2 千元或3 千元折算1 日，
    易科罰金」，罰金罰鍰提高標準條例第2 條規定亦經刪除，
    舊法之易科罰金折算標準較有利於被告，此外，修正後之刑
    法第41條第2 項規定數罪併罰之情形，限於應執行之刑未逾
    6 月者，始有易科罰金之適用，此一修正亦較原第41條第2
    項規定不利於被告，是就易科罰金部分，比較結果以舊法較
    有利於被告，應依刑法第2 條第1 項前段規定適用舊法。４
    、定應執行刑部分：95年7 月1 日修正施行前之刑法第51條
    第5 款原規定，宣告多數有期徒刑者，於各刑中之最長期以
    上，各刑合併之刑期以下，定其刑期，但不得逾20年，嗣後
    95年7 月1 日修正施行之該條款，提高多數有期徒刑合併應
    執行之刑不得逾30年，經比較新舊法結果，修正後之新法並
    非較有利於行為人，依刑法第2 條第1 項前段規定，自仍應
    依修正前之刑法定其應執行之刑。核被告所為，係犯刑法第
    18 5條之3 酒後駕車之公共危險罪以及同法284 條第1 項前
    段之過失傷害罪。被告以一過失駕駛行為，致丙○○、蔡慧
    諭、蔡謹億3 人受傷，為想像競合犯，應依刑法第55條規定
    論以一過失傷害罪。至被告所犯上開二罪間，犯意各別，行
    為互殊，應予分論併罰。被告前於94年間因酒後駕車之公共
    危險案件，經本院判處有期徒刑3 月確定，甫於同年11月30
    日易科罰金執行完畢，已如上述，其於5 年以內故意再犯有
    期徒刑以上之公共危險罪，為累犯，應依刑法第47條第1 項
    規定加重其刑。又被告無駕駛執照而駕車，且係酒醉駕車，
    因而致人受傷，依法應負過失傷害之刑事責任，應依道路交
    通管理處罰條例第86條規定加重其刑，且此二加重事由係遞
    加重之。又被告於肇事後留在現場，適有警察駕車巡邏經過
    ，被告即主動向警察承認肇事而接受裁判等情，業經被告供
    明在卷，並有道路交通事故調查報告表以及被告之交通事故
    談話紀錄表附卷可參，就過失傷害部分爰依刑法第62條前段
    規定減輕其刑，並先加後減之。
三、依刑事訴訟法第273 條之1 第1 項、第299 條第1 項前段、
    第310 條之2 、第454 條第2 項，道路交通管理處罰條例第
    86條第1 項，刑法第2 條第1 項、第185 條之3 、第284 條
    第1 項前段、第55條、第47條第1 項、第62條前段、修正前
    第41條第1 項前段、修正前第51條第5 款，罰金罰鍰提高標
    準條例修正前第2 條，刑法施行法第1 條之1 ，現行法規所
    定貨幣單位折算新臺幣條例第2 條規定，判決如主文。
四、如不服本判決，得自判決書送達之日起10日內，向本院提起
    上訴。
本案經檢察官乙○○到庭執行職務。
中    華    民    國    95    年    11    月    27    日
                            交通法庭  法  官 譚德周
以上正本證明與原本無異。
如不服本判決，應於收受送達後10日內向本院提出上訴書狀。
中    華    民    國    95    年    11    月    27    日
                                      書記官 廖美玲
附錄法條：刑法第185 條之3 、第284 條第1 項前段
中華民國刑法第185條
（妨害公眾往來安全罪）
損壞或壅塞陸路、水路、橋樑或其他公眾往來之設備或以他法致
生往來之危險者，處5 年以下有期徒刑，拘役或5 百元以下罰金
。
因而致人於死者，處無期徒刑或 7 年以上有期徒刑。致重傷者，
處 3 年以上 10 年以下有期徒刑。
第 1 項之未遂犯罰之。
中華民國刑法第284條
（過失傷害罪）
因過失傷害人者，處 6 月以下有期徒刑、拘役或 5 百元以下罰
金，致重傷者，處1 年以下有期徒刑、拘役或5 百元以下罰金。
從事業務之人，因業務上之過失傷害人者，處 1 年以下有期徒刑
、拘役或1 千元以下罰金，致重傷者，處 3 年以下有期徒刑、
拘役或2 千元以下罰金。


司法院資訊處製作；財團法人民間司法改革基金會備份。
